【裁判字號】    99,訴,409
【裁判日期】    990601
【裁判案由】    違反毒品危害防制條例
【裁判全文】
臺灣屏東地方法院刑事判決               99年度訴字第409號
公  訴  人  臺灣屏東地方法院檢察署檢察官
被      告  甲○○
上列被告因違反毒品危害防制條例案件，經檢察官提起公訴（99
年度撤緩偵字第40號），嗣被告於本院準備程序進行中先就被訴
事實為有罪之陳述，本院告知被告簡式審判程序之旨，並聽取當
事人之意見後，裁定改由受命法官獨任依簡式審判程序審理，判
決如下：
    主  文
甲○○施用第一級毒品，累犯，處有期徒刑壹年；又施用第一級
毒品，累犯，處有期徒刑壹年，扣案殘留有第一級毒品海洛因之
注射針筒壹支沒收銷燬。應執行有期徒刑壹年捌月，扣案殘留有
第一級毒品海洛因之注射針筒壹支沒收銷燬。
    事  實
一、甲○○前於民國89年間，因施用毒品案件，經本院以89年度
    毒聲字第467 號裁定令入勒戒處所施予觀察、勒戒，認有繼
    續施用毒品傾向，再經本院以89年度毒聲字第938 號裁定令
    入戒治處所施予強制戒治，嗣經本院以89年度毒聲字第2096
    號裁定停止戒治，所餘期間付保護管束，至90年3 月24日保
    護管束期滿，以執行完畢論，並經臺灣屏東地方法院檢察署
    檢察官於90年3 月29日以90年度戒毒偵字第104 號為不起訴
    確定；又於91年間，因施用毒品案件，經本院以91年度毒聲
    字第1471號裁定令入戒治處所施予強制戒治，嗣經本院以92
    年度毒聲字第1105號裁定停止戒治付保護管束，至93年3 月
    31日保護管束期滿，未經撤銷停止戒治之裁定，以執行完畢
    論，刑責部分則經本院以91年度訴字第930 號判決處應執行
    有期徒刑10月確定，其復於92年間，因施用毒品案件，經本
    院以93年度訴字第151 號判決判處有期徒刑10月確定，與前
    開案件接續執行，於94年10月31日縮刑期滿執行完畢；又於
    95年間，因施用毒品案件，經本院以95年度訴字第732 號判
    決判處有期徒刑1 年、3 月，應執行有期徒刑1 年2 月確定
    ，於96年間，因搶奪案件，經本院以95年度訴字第840 號判
    決判處有期徒刑8 月確定，嗣經本院以96年度聲減字第308
    號裁定就上開2 案裁定減刑並定應執行有期徒刑10月確定，
    於96年7 月16日執行完畢。詎其仍不知悔改，明知海洛因業
    經公告列為毒品危害防制條例第2 條第2 項第1 款之第一級
    毒品，不得非法施用與持有，竟基於施用第一級毒品海洛因
    之犯意，先於96年9 月30日上午10時許，在屏東縣內埔鄉建
    興村榮華國小附近，以將第一級毒品海洛因置入注射針筒內
    摻水稀釋後，注射手臂血管之方式，施用海洛因1 次；嗣於
    96年10月4 日下午5 時30分許，在其位於屏東縣內埔鄉○○
    村○○路173 巷18號之住處前，因形跡可疑，為警盤查，其
    在有偵查犯罪職權之公務員或機關知悉其上開犯行前，即主
    動供承上開施用第一級毒品犯行，警方並徵得其同意採集尿
    液檢體送鑑定，結果呈海洛因代謝後之嗎啡陽性反應。復於
    同年10月30日上午8 時許，在屏東縣內埔鄉○○村○○○道
    路上，以同一方式，施用第一級毒品海洛因1 次；嗣於同日
    上午9 時許，在屏東縣內埔鄉○○村○○路53號前，因形跡
    可疑，為警盤查，警方發現其左手手掌上留有疑似施打海洛
    因之針孔痕跡，並當場扣得其用以施用海洛因之注射針筒1
    支，警方復徵得其同意採集其尿液檢體送鑑定，結果呈代謝
    後之嗎啡陽性反應。
二、案分經屏東縣政府警察局內埔分局、潮州分局報告臺灣屏東
    地方法院檢察署檢察官偵查起訴。
    理  由
一、本案被告甲○○所犯違反毒品危害防制條例案件，並非法定
    刑為死刑、無期徒刑或最輕本刑3 年以上有期徒刑之罪，亦
    非高等法院管轄第一審之案件，而被告於本院準備程序中就
    被訴事實為有罪之陳述，本院合議庭乃裁定由受命法官獨任
    進行簡式審判程序。又簡式審判程序之證據調查，依刑事訴
    訟法第273 條之2 規定，不受同法第159 條第1 項審判外陳
    述排除之限制，再被告對於卷內之各項證據，亦不爭執證據
    能力，故卷內所列之各項證據，自得作為證據，先予敘明。
二、上揭事實，業據被告坦承不諱，其先後2 次為警採尿送鑑定
    結果，均呈海洛因代謝後之嗎啡陽性反應，有正修科技大學
    超微量研究科技中心編號R00-0000-000號、R00-0000-000號
    檢驗報告、尿液送驗受檢人員真實姓名對照表、尿液送驗代
    號與真實姓名對照表在卷可憑（見內埔分局卷宗第6 、8 頁
    、潮州分局卷宗第14頁、96年度毒偵字第2142號卷第10頁）
    ，而扣案之注射針筒1 支，經屏東縣警察局潮州分局員警以
    臺灣尖端先進生技醫藥股份有限公司毒品簡易快速篩檢試劑
    檢驗結果，其內殘留液體含有第一級毒品海洛因成分，有毒
    品類初步檢驗結果報告表及檢驗相片各1 份在卷可按（見潮
    州分局卷宗第16、19頁），此外並有查獲相片附卷可佐，堪
    認被告前開自白與事實相符，堪可採信。
三、又按92年7 月9 日新修正之毒品危害防制條例刪除2 犯及3
    犯之規定，一改修法前繁雜之處遇程序，僅將施用毒品者簡
    化區分為初犯、再犯，並認施用毒品者係屬病患性犯人，以
    觀察、勒戒戒除其身癮，並以強制戒治去除其心癮。經觀察
    、勒戒或強制戒治執行完畢釋放後，若係5 年後再犯該條例
    第10條施用毒品罪者，與同條例第20條第1 項、第2 項關於
    「初犯」之處理方式相同，檢察官應先聲請法院裁定令被告
    入勒戒處所觀察、勒戒，並視有無繼續施用毒品傾向，決定
    應予釋放、為不起訴之處分，或應聲請法院裁定令入勒戒處
    所強制戒治；若係5 年內「再犯」同條例第10條施用毒品罪
    者，依同條例第23條第2 項規定，檢察官則應依法追訴。觀
    諸該條例第20條第3 項之修正理由：「觀察、勒戒或強制戒
    治5 年後再犯者，顯見前所實施之觀察、勒戒或強制戒治已
    足以遮斷其施用毒品之癮，為期自新及協助其戒除毒癮，對
    此5 年後再犯者，爰明定仍適用初犯之規定，先經觀察、勒
    戒、強制戒治之程序。」及同條例第23條第2 項之修正理由
    ：「為配合簡化施用毒品犯之刑事處遇程序，並鑑於經觀察
    、勒戒或強制戒治執行完畢釋放後5 年內再犯者，其再犯率
    甚高，原據以實施之觀察、勒戒及強制戒治既已無法收其實
    效，自應施以刑事處遇。」，顯然如施用毒品者係前經觀察
    、勒戒或強制戒治等治療程序執行完畢5 年後，始再施用毒
    品之「初犯」，因前所執行之觀察、勒戒或強制戒治已足收
    戒除毒癮之效，自應重新執行觀察、勒戒或強制戒治等治療
    程序，並於治療程序執行完畢後，由檢察官為不起訴處分，
    毋庸對之追訴處罰；反之，在「再犯」之情形，因其先前所
    為治療程序顯未能收戒斷毒癮之效，且考量施用毒品者之再
    犯率偏高，乃簡化其刑事處遇程序，而逕予追訴處罰，不再
    施以治療程序。參酌上開立法理由，修正毒品危害防制條例
    就施用毒品者，祇於「初犯」及「5 年後再犯」二種情形，
    有其追訴條件之限制，即須於初犯經觀察、勒戒或強制戒治
    釋放後，5 年內均無施用毒品之行為，始能認其前所實施之
    觀察、勒戒或強制戒治已足遮斷毒癮，而得於5 年後再犯時
    ，再予適用初犯之規定，重行觀察、勒戒等程序。倘5 年內
    已經再犯，被依法追訴處罰，縱其第3 次（或第3 次以上）
    施用毒品之時間在初犯釋放5 年以後，即與「5 年後再犯」
    之情形有別，且因已於「5 年內再犯」，顯見其再犯率甚高
    ，原實施觀察、勒戒或強制戒治，已無法收其實效，而無5
    年戒斷期之存在，自無再經觀察、勒戒及強制戒治之必要，
    應由檢察官逕行起訴，始符新法修正之本旨。查本件被告前
    於89年間，因施用毒品案件，經本院以89年度毒聲字第467
    號裁定令入勒戒處所施予觀察、勒戒，認有繼續施用毒品傾
    向，再經本院以89年度毒聲字第938 號裁定送戒治處所施予
    強制戒治，嗣經本院以89年度毒聲字第2096號裁定停止戒治
    ，所餘期間付保護管束，至90年3 月24日保護管束期滿未經
    撤銷前開停止戒治裁定，以執行完畢論，並經臺灣屏東地方
    法院檢察署檢察官於90年3 月29日以90年度戒毒偵字第104
    號為不起訴確定；又於91年間，因施用毒品案件，經本院以
    91年度毒聲字第1471號裁定令入戒治處所施予強制戒治，嗣
    經本院以92年度毒聲字第1105號裁定停止戒治付保護管束，
    至93年3 月31日保護管束期滿，未經撤銷停止戒治之裁定，
    以執行完畢論，刑責部分則經本院以91年度訴字第930 號判
    決處應執行有期徒刑10月確定，其復於92年間，因施用毒品
    案件，經本院以93年度訴字第151 號判決判處有期徒刑10月
    確定，與前開案件接續執行，於94年10月31日縮刑期滿執行
    完畢；復於95年間，因施用毒品案件，經本院以95年度訴字
    第732 號判決判處有期徒刑1 年、3 月，應執行有期徒刑1
    年2 月確定，於96年間，因搶奪案件，經本院以95年度訴字
    第840 號判決判處有期徒刑8 月確定，嗣經本院以96年度聲
    減字第308 號裁定就上開2 案裁定減刑並定應執行有期徒刑
    10月確定，於96年7 月16日執行完畢等事實，有臺灣屏東地
    方法院檢察署刑案資料查註紀錄表、同署全國施用毒品案件
    紀錄表及臺灣高等法院被告全國前案紀錄表各1 份在卷可考
    ，是以被告於上開強制戒治執行完畢後，既曾於5 年內多次
    再犯毒品危害防制條例第10條之罪，並業經判刑確定，本次
    被告復行觸犯毒品危害防制條例第10條之罪，自非屬毒品危
    害防制條例第20條第3 項所定「5 年後再犯」之情形，而應
    依法追訴處罰。綜此，本件事證已臻明確，被告施用毒品之
    犯行，洵堪認定，應依法論科。
四、查海洛因係屬毒品危害防制條例第2 條第2 項第1 款所規定
    之第一級毒品，是核被告上開所為，均係犯毒品危害防制條
    例第10條第1 項之施用第一級毒品罪。其持有毒品復進而施
    用，其持有毒品之低度行為，各為施用毒品之高度行為所吸
    收，均不另論罪。又其所犯上開2 次施用海洛因犯行，犯意
    各別，行為有異，應予分論併罰。再查被告前有如事實欄所
    示之科刑及執行情形，有臺灣屏東地方法院檢察署刑案資料
    查註紀錄表、臺灣高等法院被告前案紀錄表各1 份附卷足憑
    ，其於刑之執行完畢後5 年內，故意再犯本件有期徒刑之2
    罪，均為累犯，均應依刑法第47條第1 項規定加重其刑。再
    查被告於有偵查犯罪職權之公務員或機關發覺其於96年9 月
    30日所為施用第一級毒品犯行之前，即主動向盤查伊之員警
    告知此件犯罪事實，有內埔分局龍泉派出所刑事案件報告單
    1 紙附卷可稽（見內埔分局卷宗第1 頁），符合自首之規定
    ，爰就其所犯此罪依刑法第62條前段規定減輕其刑，並依法
    先加重後減輕之。爰審酌被告前已有施用毒品前科，竟仍故
    態復萌，復多次施用毒品，顯無視於毒品對於自身健康之戕
    害及國家對於杜絕毒品犯罪之禁令；惟衡酌施用毒品係屬自
    戕行為，被告犯罪手段尚屬平和，亦未危害他人，所生損害
    尚非鉅大，且其犯後坦承犯行，尚見悔意之犯罪後態度，暨
    施用毒品者均有相當程度之成癮性及心理依賴，其犯罪心態
    與一般刑事犯罪之本質並不相同，應側重適當之醫學治療及
    心理矯治為宜，暨考量其智識程度、家庭經濟狀況等一切情
    狀，分別量處如主文所示之刑，並定其應執行刑。至於扣案
    之注射針筒1 支，其內殘留液體含有海洛因成分乙節，業如
    前述，則該注射針筒既與海洛因毒品難以析離，自應依毒品
    危害防制條例第18條第1 項前段之規定，宣告沒收銷燬之。
據上論斷，應依刑事訴訟法第273 條之1 第1 項、第299 條第1
項前段，毒品危害防制條例第10條第1 項、第18條第1 項前段，
刑法第11條、第47條第1 項、第62條前段、第51條第5 款，判決
如主文。
本案經檢察官任亭到庭執行職務。
中    華    民    國    99    年     6     月    1    日
                  刑事第五庭  法  官  陳秀慧
以上正本證明與原本無異。
如不服本判決應於收受判決後10日內向本院提出上訴書狀，並應
敘述具體理由；其未敘述上訴理由者，應於上訴期間屆滿後20日
內向本院補提理由書（均須按他造當事人之人數附繕本）「切勿
逕送上級法院」。
中    華    民    國    99    年     6     月    1    日
                              書記官  史安琪
附錄犯罪所犯法條
毒品危害防制條例第10條
施用第一級毒品者，處6月以上5年以下有期徒刑。

司法院資訊處製作；財團法人民間司法改革基金會備份。
